【裁判字號】    95,台上,4911
【裁判日期】    950907
【裁判案由】    違反毒品危害防制條例
【裁判全文】
最高法院刑事判決            九十五年度台上字第四九一一號
    上  訴  人  甲○○
                        在押.
                乙○○
                        段45.
    上 列一 人
    選任辯護人  林契名律師
上列上訴人等因違反毒品危害防制條例案件，不服台灣高等法院
中華民國九十五年六月二十九日第二審更審判決（九十五年度上
更(一)字第三五三號，起訴案號：台灣桃園地方法院檢察署九十三
年度偵字第一二五七六、一三九一七號），提起上訴，本院判決
如下：
    主  文
原判決關於乙○○部分撤銷，發回台灣高等法院。
甲○○之上訴駁回。
    理  由
一發回部分
本件原判決認定上訴人乙○○係甲○○之妻，甲○○意圖營利，
並基於概括犯意，自民國九十二年十月間起，以所持用之行動電
話為聯絡工具，連續多次販賣第二級毒品安非他命予吳峻葳、陳
志豪、陳瓊貝、陳曉君、李慧昀及謝道忠等人（販賣之時間、地
點、金額、次數詳如原判決附表一所示。甲○○該部分連續販賣
第二級毒品之犯行，業經原審法院判處罪刑，並經本院駁回甲○
○不合法之第三審上訴而確定），乙○○則明知其夫甲○○從事
販賣第二級毒品安非他命之行為，仍基於幫助之犯意，於甲○○
無法接聽來電購買安非他命之人電話時，即代為接聽，再轉由甲
○○與購買之人洽談金額、數量及交貨時間、地點，至九十三年
八月十日為警察查獲等情。因而撤銷第一審關於論處乙○○共同
連續販賣第二級毒品罪刑部分之判決，改判論處乙○○連續幫助
販賣第二級毒品之罪刑，固非無見。
惟查(一)有罪判決書之事實一欄為適用法令之根據，應將法院職權
上所認定之犯罪事實詳為記載，始足為適用法令是否正當之準據
。原判決認定上訴人乙○○連續幫助販賣第二級安非他命之犯罪
事實，僅於事實欄為上揭籠統之認定記載，對於乙○○究竟於何
時間，於甲○○無法接聽何一來電購買安非他命之人之電話，由
乙○○基於幫助、販賣該毒品之犯意接聽，再轉由甲○○與該購
買之人洽談金額、數量、交貨時間、地點，以完成交易？該購買
安非他命之人究為何人？是否為吳峻葳、陳志豪、陳瓊貝、陳曉
君、李慧昀、謝道忠六人或其中何者？幫助乙○○販賣該毒品之
次數為若干次？原審均未詳為查明，並於事實欄為明確之認定記
載，致本院無從判斷其適用法令之當否，自有未合。(二)原審併援
引乙○○於警訊所為伊有幫甲○○接聽朋友要買毒品之聯絡電話
等語，作為認定乙○○上揭犯行之證據，惟乙○○曾經於原審法
院否認該警訊陳述出於任意性，辯稱：「警詢的時候，他們說要
我趕快承認，不然不讓我回去，他們也沒打我」等語（見原審上
訴字卷第七十七頁），究竟該警訊陳述是否出於任意性？是否得
否採為認定事實之證據？原審未詳予查明，遽併採用該警訊陳述
作為證據，亦有未合。乙○○上訴意旨執以指摘原判決論處其罪
刑部分不當，非無理由，應認原判決該部分有撤銷發回更審之原
因。原判決對乙○○不另為無罪諭知部分，基於審判不可分之原
則，應併予發回。
二甲○○上訴駁回部分
(一)、關於甲○○販賣第一級毒品部分：
按刑事訴訟法第三百七十七條規定，上訴於第三審法院，非以判
決違背法令為理由，不得為之。是提起第三審上訴，應以原判決
違背法令為理由，係屬法定要件。如果上訴理由書狀並未依據卷
內訴訟資料，具體指摘原判決不適用何種法則或如何適用不當，
或所指摘原判決違法情事，顯與法律規定得為第三審上訴理由之
違法情形，不相適合時，均應認其上訴為違背法律上之程式，予
以駁回。本件上訴人甲○○就販賣第一級毒品部分上訴意旨略稱
：(一)倘如原判決所為認定，伊（甲○○）因身上無海洛因，所以
拿取證人尹耀中之新台幣（下同）一千元轉向他人販入，再出賣
予尹耀中，則伊是否有營利之事實？何以不是原價轉手？或幫助
尹耀中吸用該毒品？自均應憑證據以為認定，無證據則不能推定
伊有販賣該毒品予尹耀中之事實。從伊於警訊時供稱伊以一萬八
千元買得三點五公克海洛因，再以０．二公克一千元，盤調給尹
耀中等語等情，計算出０．二公克成本價應為一千零三十元，顯
見伊未從中牟利。又尹耀中於警訊時亦否認曾經向伊（甲○○）
購買海洛因，尹耀中於檢察官偵查中未經具結時供稱向伊購買海
洛因，具結後則供稱係請伊調貨，原判決未採信尹耀中經具結後
之供述，亦有未合。(二)伊於警訊時供出海洛因毒品係向周哲賢購
買而來，警方亦根據此一線索逮捕周哲賢並查獲大量之毒品，伊
之公設辯護人於原審已提及此一事實，並主張上訴人犯罪，似有
毒品危害防制條例第十七條減輕其刑之適用，原判決對此隻字未
提，認事用法亦有可議等語。
惟查原判決認定上訴人甲○○有原判決事實欄所載之販賣第一級
毒品海洛因予尹耀中之事實，係依憑尹耀中於檢察官偵查中供稱
：伊有於九十三年七月初某日以一千元向甲○○購買一包海洛因
毒品等語之供述，上訴人於檢察官偵查中供認：伊有於九十三年
七月初在桃園縣平鎮市販賣海洛因毒品，每一千元海洛因０．二
公克等語，於警訊時供認：警方從其住處查獲之海洛因毒品十四
包、分裝袋一百八十四個、研磨機一台、葡萄糖十六包均為伊所
有，研磨機及葡萄糖係要將葡萄糖磨細後加入海洛因所用等語，
佐以扣案經警察從上訴人住處查獲扣案，經法務部調查局鑑驗確
屬於海洛因之毒品十四包（淨重五．八三公克）、以及分裝袋一
百八十四個、研磨機一台；葡萄糖十六包及行動電話（內含00
00000000號ＳＩＭ卡）一具等證物，為其論罪之基礎，
復就尹耀中嗣後於偵審中供稱：伊係託上訴人幫為調貨（即向他
人調取海洛因毒品）等語，以及上訴人嗣後於法院審理中翻供稱
伊僅係幫尹耀中調貨等語，認均與事實不符，委無足採，亦詳
理由予以說明、指駁。並說明：尹耀中上揭於檢察官偵查中所為
不利於上訴人之陳述，與其嗣後於偵審中之陳述不符，然該陳述
具有較可信之特別情況，且為證明犯罪事實存否所必要者，故得
採為證據，以及上訴人將販入之海洛因以葡萄糖稀釋，再分裝出
售予尹耀中，其有意圖營利之意思甚屬明顯等理由甚詳。又按上
訴人於警訊時雖曾供稱：伊曾經於九十二年十二月間向周哲賢購
買海洛因二次等語，惟亦供稱：伊另曾經向毒販「嘉嘉」購買該
毒品等語，且上訴人亦未指稱其出售予尹耀中之海洛因毒品即係
來自於周哲賢，又周哲賢於檢察官偵查中亦否認有販賣海洛因毒
品予上訴人之事實。且從卷內證據，無從證明上訴人有供出毒品
來源因而破獲之事實。原審因而未依毒品危害防制條例第十七條
規定，對上訴人減輕其刑，亦無不合。上訴人甲○○就販賣第一
級毒品部分之其餘上訴意旨，徒憑己見，就原審採證認事職權之
適法行使，及原判決已論斷說明之事項，重複為事實之爭辯，任
指原判決有上訴意旨指摘之違誤，並非適法之第三審上訴理由，
該部分上訴不合法律上之程式，應予駁回。
(二)、關於甲○○販賣第二級毒品部分
按第三審上訴書狀，應述上訴之理由，其未述者，得於提起
上訴後十日內補提理由書於原審法院，未補提者，毋庸命其補提
。逾上揭期間而於第三審法院判決前，仍未提出上訴理由書狀者
，則應以判決駁回其上訴，此觀刑事訴訟法第三百八十二條第一
項、第三百九十五條後段之規定自明。上訴人甲○○就原判決論
處其販賣第二級毒品罪刑部分，提起第三審上訴，並未就該部分
上訴述上訴之理由，遲至本院判決前，仍未補提出理由書狀，
爰合依上揭規定駁回其該部分之上訴。
據上論結，應依刑事訴訟法第三百九十七條、第四百零一條、第
三百九十五條，判決如主文。
中    華    民    國  九十五  年    九    月    七    日
                      最高法院刑事第九庭
                          審判長法官  賴  忠  星
                                法官  王  居  財
                                法官  林  開  任
                                法官  林  立  華
                                法官  李  伯  道
      本件正本證明與原本無異
                                      書  記  官
中    華    民    國  九十五  年    九    月   十四   日
                                                      ｖ


司法院資訊處製作；財團法人民間司法改革基金會備份。
